【裁判字號】    98,訴,433
【裁判日期】    980320
【裁判案由】    違反毒品危害防制條例
【裁判全文】
臺灣彰化地方法院刑事判決               98年度訴字第433號
公  訴  人  臺灣彰化地方法院檢察署檢察官
被      告  甲○○
上列被告因違反毒品危害防制條例案件，經檢察官提起公訴（97
年度毒偵字第4641號），本院逕以簡式審判程序判決如下：
    主  文
甲○○施用第一級毒品，處有期徒刑陸月，如易科罰金，以新台
幣壹仟元折算壹日。扣案第一級毒品海洛因貳包（驗餘分別淨重
零點零陸肆公克、零點零陸貳公克）沒收銷燬；另塑膠尖管
乙支沒收之。
    犯罪事實
一、甲○○前因施用毒品案件，經本院以96年度毒聲字第87號裁
    定送觀察、勒戒後，認有繼續施用毒品之傾向，復經本院以
    96年度毒聲字第196 號裁定令入戒治處所施以強制戒治，於
    民國97年3 月18日執行完畢釋放，並由臺灣彰化地方法院檢
    察署檢察官以97年度戒毒偵字第159 號為不起訴處分確定。
    詎仍不知悔改，在前揭強制戒治執行完畢釋放後5 年內，復
    基於施用第一級毒品之犯意，於97年12月12日中午12時許，
    在彰化縣溪湖鎮○○路某加油站廁所內，以將海洛因置於針
    筒內加水混和後注射手臂血管之方式，施用第一級毒品海洛
    因1 次。嗣於同日16時30分許，經警據檢舉在彰化縣埔心鄉
    ○○路281 號前盤查甲○○，見其手臂有注射痕跡，因而查
    獲，並扣得甲○○主動交付係其所有供施用之第一級毒品海
    洛因2 包（驗餘分別淨重0.0643公克及0.0632公克）及塑膠
    尖管乙支。且經警採集其尿液送驗，結果呈嗎啡及可待因陽
    性反應，而悉上情。
二、案經彰化縣警察局鹿港分局報告臺灣彰化地方法院檢察署檢
    察官偵查起訴。
    理  由
一、被告甲○○於本院準備程序中，就上揭犯罪事實均為有罪之
    陳述，且所犯係死刑、無期徒刑、最輕本刑為3 年以上有期
    徒刑以外之罪，經本院合議庭依刑事訴訟法第273 條之1 第
    1 項之規定，裁定由受命法官1 人獨任進行簡式審判程序，
    先予敘明。
二、上開犯罪事實，迭據被告甲○○於警偵訊及本院審理時坦承
    不諱，且被告於97年12月12日17時許，經警採集其尿液，經
    送檢驗結果，呈嗎啡及可待因陽性反應，有彰化縣警察局鹿
    港分局委託檢驗尿液代號與真實姓名對照表及詮昕科技股份
    有限公司濫用藥物尿液檢驗報告各1 紙附卷可稽。此外，扣
    案之白色粉末2 包，經彰化縣警察局鹿港分局初步檢驗為第
    一級毒品海洛因，毛重0.70公克，復送請行政院衛生署草屯
    療養院鑑驗結果，確檢出第一級毒品海洛因成分，驗餘分別
    淨重0.0643公克及0.0632公克一節，有查獲照片、彰化縣警
    察局鹿港分局查獲毒品危害防制條例案件毒品初步檢驗報告
    單、扣押筆錄、扣押物品目錄表及行政院衛生署草屯療養院
    草療鑑字第0980100016號鑑定書在卷可稽，足認被告自白核
    與事實相符。本件事證明確，被告施用第一級毒品海洛因之
    犯行，堪以採信。
三、又按犯毒品危害防制條例第10條施用第1 、2 級毒品之罪者
    ，檢察官應先聲請法院裁定將被告令送勒戒處所觀察、勒戒
    ，經觀察、勒戒後，認無繼續施用毒品傾向者，應即釋放，
    並為不起訴之處分或不付審理之裁定；認有繼續施用毒品傾
    向者，應由檢察官聲請法院裁定令入戒治處所施以強制戒治
    ，且經觀察、勒戒或強制戒治執行完畢釋放後，5 年內再犯
    第10條之罪，檢察官應依一般刑事訴訟程式予以起訴論罪科
    刑，此觀諸毒品危害防制條例第20條第1 項、第2 項、第23
    條第2 項前段規定自明。經查，被告前因施用毒品案件，經
    本院以96年度毒聲字第87號裁定送觀察、勒戒後，認有繼續
    施用毒品之傾向，復經本院以96年度毒聲字第196 號裁定令
    入戒治處所施以強制戒治，於97年3 月18日執行完畢釋放，
    並由臺灣彰化地方法院檢察署檢察官以97年度戒毒偵字第15
    9 號為不起訴處分確定，有臺灣高等法院被告前案紀錄表存
    卷可參，其於前開強制戒治執行完畢釋放後5 年內，再犯本
    件毒品危害防制條例第10條之罪，事證明確，被告犯行洵堪
    認定，應依法論科。
四、再按海洛因為毒品危害防制條例第2 條第2 項第1 款所規定
    之第一級毒品，被告施用海洛因之行為，核係犯毒品危害防
    制條例第10條第1 項施用第一級毒品罪。被告為供施用而持
    有該毒品之低度行為，應為施用之高度行為所吸收，不另論
    罪。又按刑法第62條所謂發覺，並非以有偵查犯罪權之機關
    或人員確知其人犯罪無誤為必要，有確切之根據得為合理之
    可疑，而對犯罪行為人發生嫌疑時，即得謂為已發覺（最高
    法院72年台上字第641 號判例意旨參照）。本案係彰化縣警
    察局鹿港分局秀水分駐所員警據檢舉在彰化縣埔心鄉○○路
    281 號前盤查被告，並見被告手臂有注射痕跡，進而詢問被
    告有無施用毒品，被告始自白有於上述時地施用毒品，並主
    動交付第一級毒品海洛因2 包及塑膠尖管乙支，此有職務報
    告在卷可按，是員警據檢舉及見被告手臂有注射痕跡之確切
    根據，即得合理懷疑被告有施用第一級毒品海洛因之犯行，
    即已發覺被告施用毒品犯行，則被告於員警詢問時供承犯行
    ，並主動交付毒品，尚無自首規定之適用，附此敘明。爰審
    酌被告曾因施用毒品經送觀察、勒戒及強制戒治，仍未知警
    惕，再犯本案之罪，足見其雖經觀察、勒戒及強制戒治治療
    程序，仍未徹底戒除惡習遠離毒害，顯未能善體國家設置觀
    察、勒戒及強制戒治機構，協助毒品施用者戒除毒害之良法
    美意，惟念及施用毒品本質上係戕害自身健康之行為，尚未
    嚴重破壞社會秩序或侵害他人權益，暨其犯罪之動機、目的
    、所生危害及犯罪後坦承犯行，犯後態度良好，及曾因施用
    第一、二級毒品案件，經本院以98年度訴字第70號判決分別
    判處有期徒刑5 月、3 月，並定應執行刑為有期徒刑6 月確
    定等一切情狀，量處如主文所示之刑，並諭知易科罰金之折
    算標準，以示懲儆。至扣案之第一級毒品海洛因2 包，驗餘
    分別淨重0.0643公克及0.0632公克，係毒品危害防制條例第
    2 條第2 項第1 款所定之第一級毒品，為違禁物，應依同條
    例第18條第1 項前段之規定，沒收銷燬之。另扣案之塑膠尖
    管乙支，係被告所有供施用第一級毒品海洛因所用之物，業
    據被告供承在卷，併依刑法第38條第1 項第2 款規定沒收之
    。
據上論斷，應依刑事訴訟法第273 條之1 第1 項、第299 條第1
項前段，毒品危害防制條例第10條第1 項、第18條第1 項前段，
刑法第11條前段、第41條第1 項前段、第38條第1 項第2 款，判
決如主文。
本案經檢察官蔡明達到庭執行職務。
中    華    民    國    98    年    3     月    20    日
                  刑事第四庭  法  官 游秀雯
以上正本證明與原本無異。
如不服本判決應於收受判決後10日內向本院提出上訴書狀，並應
敘述具體理由。其未敘述上訴理由者，應於上訴期間屆滿後20日
內向本院補提理由書 (均須按他造當事人之人數附繕本)「 切勿
逕送上級法院」。
中    華    民    國    98    年    3     月    20    日
                              書記官  謝志鑫
附錄本案論罪科刑法條全文：
毒品危害防制條例第10條
施用第一級毒品者，處 6 月以上 5 年以下有期徒刑。
施用第二級毒品者，處 3 年以下有期徒刑。


司法院資訊處製作；財團法人民間司法改革基金會備份。
